臺灣臺中地方法院民事判決　　　　　　　　　　　　　　九十三年訴字第四一八號
　　原　　　告　戊○○
　　訴訟代理人　丁○○
　　被　　　告　丙○○
　　　　　　　　豐原客運股份有限公司
　　法定代理人　乙○○
　　訴訟代理人　甲○○
右當事人間請求損害賠償事件，經本院於民國九十三年四月二十八日言詞辯論終結，
判決如下：
    主      文
被告應連帶給付原告新臺幣貳拾萬壹仟貳佰伍拾元，及自民國九十二年十一月二十日
起至清償日止，按年息百分之五計算之利息。
原告其餘之訴駁回。
訴訟費用由被告連帶負擔百分之六；餘由原告負擔。
本判決關於原告勝訴部分得假執行。
原告其餘假執行之聲請駁回。
    事      實
一、原告方面：
　(一)聲明：
　1.被告應連帶給付原告新臺幣（下同）三百二十二萬二千九百七十元，及自附帶民
    事起訴狀繕本送達被告翌日起至清償日止，按年息百分之五計算之利息。
  2.願供擔保請准宣告假執行。
　(二)陳述：
  1.被告丙○○受僱於被告豐原客運股份有限公司（下稱豐原客運公司），從事駕駛
    業務，於民國九十一年九月二十一日中午，執行職務駕駛車牌號碼九二八─ＦＢ
    號豐原客運公車，沿臺中縣神岡鄉○○路由西往東方向行駛，於同日十二時三十
    分許行經該路段一○二四號前之公車站牌，欲向右變換至慢車道時，原應注意汽
    車在雙向二車道行駛時，在快慢車道間變換車道時，應讓直行車先行，並注意安
    全距離，而依當時情形並無不能注意之情事，竟疏於注意同向右後方慢車道適有
    騎乘車牌號碼ＦＰ二─五一七號機車之原告行駛，即貿然減速向右偏跨入慢車道
    ，原告見狀煞避不及，衝撞被告丙○○所駕公車之右後方保險桿，致原告人車倒
    地，受有雙膝多處挫擦傷、右手掌、右前臂多處缺皮傷、左手臂多處小挫擦傷之
    傷害。
  2.被告丙○○不法過失致原告受傷，依法自應賠償原告所受損害，又被告丙○○受
    僱於被告豐原客運公司，於車禍時係執行被告豐原客運公司之職務，被告豐原客
    運公司應與被告丙○○連帶負賠償責任，茲就原告所受損害分述如後：
    (1)醫療費計二千九百七十元。
    (2)被告丙○○造成原告內傷許久未癒，身心受創，家庭受累；被告丙○○及豐原
      客運公司於肇事後，對於原告不聞不問，也不願盡己之力賠償損害，毫無誠意
      ，是請求精神慰撫金三百二十二萬元。
  3.原告於八十八年六月畢業於臺中縣私立致用高級商工職業學校，畢業後於九十年
    一月三十日入伍服役，至九十一年十一月十六日退伍，目前就讀建國技術學院二
    專工業工程與管理科一年級，並於伍強金屬工業股份有限公司從事工程業，九十
    二年六月至十一月之所得總額為十四萬四千四百二十五元。
  (三)證據：提出醫療費用收據十紙、統一發票二紙、國軍常備兵軍職基本資料暨專長
    授予證明、學生證各一件、各類所得扣繳暨免扣繳憑單、畢業證書各一紙（均影
    本）為證。
二、被告方面：
　(一)聲明：原告之訴及假執行之聲請均駁回。
　(二)陳述：
　1.被告丙○○當時自後照鏡未看到原告，對於遭原告撞及並不知情，且沒有聽到任
    何聲響，於見一婦人沒有舉手要坐車後始將公車駛離。
  2.原告所受只是輕傷，保險公司無法理賠，且慰撫金部分過高請求鈞院酌減。
　3.被告丙○○係大道國中畢業，畢業後於一般工廠從事橡膠皮帶工作二年多，之後
    於化工廠擔任機器操作員一年多，其後再至小工廠擔任鐵線作業員直到服役為止
    ，服役後在製造工廠擔任翻砂助理，之後即到豐原客運公司擔任司機四年，月薪
    約三萬多元。
  (三)證據：提出資產負債表影本一紙為證。
三、本院依職權調閱本院九十二年度交易字第五七○號刑事卷宗全卷（含臺灣臺中地
    方法院檢察署九十二年度偵字第五二三○號偵查卷宗）。
    理      由
一、本件原告主張被告丙○○受僱於被告豐原客運公司，於九十一年九月二十一日中
    午，駕駛車號九二八─ＦＢ號豐原客運公車沿臺中縣神岡鄉○○路由西往東方向
    行駛，於同日十二時三十分許行經該路段一○二四號前之公車站牌，欲向右變換
    至慢車道時，原應注意汽車在雙向二車道行駛時，在快慢車道間變換車道時，應
    讓直行車先行，並注意安全距離，而依當時情形並無不能注意之情事，竟疏於注
    意同向右後方慢車道適有騎乘車號ＦＰ二─五一七號機車之原告行駛，即貿然減
    速向右偏跨入慢車道，原告見狀煞避不及，衝撞被告丙○○所駕公車之右後方保
    險桿，致原告人車倒地，受有雙膝多處挫擦傷、右手掌、右前臂多處缺皮傷、左
    手臂多處小挫擦傷之傷害，被告丙○○受僱於被告豐原客運公司，於車禍時係執
    行被告豐原客運公司之職務，故被告丙○○及被告豐原客運公司應連帶負賠償責
    任，原告因本件車禍共受有醫療費之支出二千九百七十元及非財產上之損害三百
    二十二萬元，故起訴請求如訴之聲明所示，被告則以被告丙○○當時自後照鏡未
    看到原告，對於遭原告撞及並不知情，且沒有聽到任何聲響，於見一婦人沒有舉
    手要坐車後始將公車駛離，而原告所受只是輕傷，且慰撫金之請求過高等語置辯
    。
二、查原告主張被告丙○○為被告豐原客運公司之員工，於九十一年九月二十一日十
    二時三十分許，因執行職務駕駛車號九二八─ＦＢ號豐原客運公車沿臺中縣神岡
    鄉○○路由西往東方向行駛，行經該路段一○二四號前之公車站牌，欲向右變換
    至慢車道時，適有原告騎乘車號ＦＰ二─五一七號機車沿同向其右後方之慢車道
    行駛，即減速向右偏跨入慢車道，原告見狀煞避不及而衝撞被告丙○○所駕公車
    之右後方保險桿，致原告人車倒地，受有雙膝多處挫擦傷、右手掌、右前臂多處
    缺皮傷、左手臂多處小挫擦傷之傷害等事實，提出醫療費用收據十紙、統一發票
    二紙為證，且為被告所不爭執，復經本院調閱本院九十二年度交易字第五七○號
    刑事卷宗全卷（含本院檢察署九十二年度偵字第五二三○號偵查卷宗）查核相符
    ，堪信屬實。
三、按汽車、機車或其他非依軌道行駛之動力車輛，在使用中加損害於他人者，駕駛
    人應賠償因此所生之損害，民法第一百九十一條之二前段定有明文，此係專謂非
    依軌道行駛之動力車輛在使用中駕駛人之責任而為之舉證責任倒置之規定。故凡
    動力車輛在使用中加損害於他人者，即應負賠償責任，由法律推定駕駛人侵害他
    人之行為係出於過失。蓋動力車輛之使用，提供使用人便捷之交通工具，擴張其
    活動空間，惟同時亦增加侵害他人權利之危險，故使用汽車等動力車輛，既有發
    生一定比率之危險性，則駕駛人對使用動力車輛時侵害他人權利而生之損害，即
    應負賠償之責任，駕駛人對於交通事故之發生，是否有過失，則不待被害人舉證
    。至於駕駛人唯有證明對於損害之發生，已盡相當之注意，為防止損害之發生已
    有所積極作為，仍不能避免發生損害，亦即須證明駕駛人使用動力車輛加損害於
    他人，非因過失所致，始可免負賠償責任。次查肇事當時，被告丙○○駕駛車號
    九二八─ＦＢ號豐原客運公車沿臺中縣神岡鄉○○路由西往東方向行駛，行經該
    路段一○二四號前之公車站牌，欲向右變換至慢車道時，適有原告騎乘車號ＦＰ
    二─五一七號機車沿同向其右後方之慢車道行駛，即減速向右偏跨入慢車道，原
    告見狀煞避不及而衝撞被告丙○○所駕公車之右後方保險桿，致原告受傷，已如
    前述，則原告所受之傷害，顯然係被告丙○○使用上開公車時侵害身體權所肇致
    ，足徵本件原告身體受傷與被告丙○○使用動力車輛之間，存有相當因果關係，
    是揆之前揭規定，關於被告丙○○駕駛公車部分，自應推定其上開侵害原告身體
    之行為，係出於過失。被告丙○○雖另以車禍當時自後照鏡未看到原告等語置辯
    ，惟觀諸卷附道路交通事故調查報告表所附事故現場圖所示，原告於肇事當時行
    駛於慢車道，被告丙○○所駕公車係由原告左方向右減速駛入原告所行駛之慢車
    道，是衡諸常情，就被告丙○○於變換車道前與原告之相對位置而言，應有足夠
    之時間及空間注意到原告所騎乘之機車，因此尚難僅憑被告丙○○所辯之上開事
    實，即推翻前開被告丙○○具有過失之推定，其就原告所受之損害仍應負賠償責
    任。
四、次按因故意或過失，不法侵害他人權利者，負損害賠償責任；受僱人因執行職務
    ，不法侵害他人權利，由僱用人與行為人連帶負損害賠償責任，民法第一百八十
    四條第一項前段、第一百八十八條第一項前段定有明文。又按不法侵害他人之身
    體或健康者，對於被害人因此喪失或減少勞動能力，或增加生活上之需要時，應
    負損害賠償責任；不法侵害他人之身體、健康、名譽、自由、信用、隱私、貞操
    ，或不法侵害其他人格法益而情節重大者，被害人雖非財產上之損害，亦得請求
    賠償相當之金額，民法第一百九十三條第一項、第一百九十五條第一項分別定有
    明文。本件被告丙○○於執行職務中因過失不法侵害原告之身體，既經認定，自
    應負損害賠償責任，被告豐原客運公司為其僱用人，依民法第一百八十八條第一
    項前段，應與被告丙○○負侵權行為連帶賠償責任。茲就原告之請求是否准許，
    分述如後︰
  (一)醫療費及增加生活上需要之費用部分︰
  　原告主張其因被告丙○○之行為，受有前述之傷害，至大德醫院（現改為神岡童
    醫院）接受診療，共支出醫療費二千九百七十元，固提出醫療費用收據十紙及統
    一發票二紙為證，惟查，原告所提出之醫療費用收據部分，其中關於醫院部分負
    擔費用二百五十元、掛號費三百五十元、針劑費五十元均屬治療傷勢必須之支出
    ，應屬醫療上之必要費用，至於診斷證明書費五十元及診斷書費用二百元部分，
    雖為被害人為證明損害之發生及其範圍所生之費用，充其量為訴訟上證明損害所
    為之支出，然應非醫療上或增加生活上需要之必要費用，尚難認為係損害之一部
    分。另原告因本件車禍受傷額外支出生理食鹽水七十元、復速得外用粉劑二百元
    、優點五十元、紗布塊一百元、甲黴素一百八十元（共六百元），此為原告受傷
    所增加生活上之支出，則尚有必要，至於原告所提出柺杖費四百二十元，惟依卷
    附診斷證明書所載，原告係雙膝部多處挫擦傷、右手掌、右前臂多處缺皮傷、左
    手臂多處小挫擦傷，傷勢非重，行動應無以柺杖為輔助之必要，是據上所述，原
    告因本件車禍所受支付醫療費用及增加生活需要之支出費用，應為一千二百五十
    元（即250+350+50+600=1250），逾此部份之請求，尚屬無據。
  (二)精神慰撫金（慰藉金）部分︰
  　再按慰藉金之賠償須以人格權遭遇侵害，使精神上受有痛苦為必要，其核給之標
    準固與財產上損害之計算不同，然非不可斟酌雙方身分資力與加害程度，及其他
    各種情形核定相當之數額，最高法院五十一年臺上字第二二三號著有判例可資參
    照。故人格權遭遇侵害而受有精神上之痛苦，於請求賠償精神慰撫金時，其核給
    之標準須參酌實際加害情形、被害人之身分、地位與加害人之經濟狀況等關係定
    之。本院審酌原告現年二十三歲，高職畢業，車禍時正入伍服役中，退伍後就讀
    建國技術學院工業工程與管理科夜間部，並於伍強金屬工業股份有限公司從事工
    程業，九十二年六月至十一月所得總額為十四萬四千四百二十五元、名下並無財
    產情形（參照卷附之財政部臺灣省中區國稅局臺中縣分局九十三年三月九日中區
    國稅中縣四字第○九三○○一○七四八號函），及其因本件車禍造成之傷勢非重
    ；被告丙○○現年四十一歲，國中畢業，畢業後於一般工廠從事橡膠皮帶工作二
    年多，之後於化工廠擔任機器操作員一年多，其後再至小工廠擔任鐵線作業員直
    到服役為止，服役後在製造工廠擔任翻砂助理，之後即到豐原客運公司擔任司機
    四年，月薪約三萬多元，其財產情形（參照卷附之財政部臺灣省中區國稅局沙鹿
    稽徵所九十三年三月十一日中區國稅沙鹿四字第○九三○○○八○九八號函），
    及被告於車禍發生之後並無悔意等，另審酌被告豐原客運公司資產及財務狀況（
    參照被告豐原客運公司所提出之資產負債表），認原告請求被告給付精神慰撫金
    三百二十二萬元，尚屬過高，應核減為二十萬元，始屬允當，逾此請求部分，應
    屬無據，尚難准許。
五、綜上所述，原告因本件車禍所受之損害額度應為二十萬一千二百五十元（即1250
    +200000=201250），從而，原告請求如數之金額，及自起訴狀繕本送達之翌日起
    即九十二年十一月二十日起至清償日止，按年息百分之五計算之利息，為有理由
    ，應予准許，逾此請求，為無理由，應予駁回。
六、末按所命給付之金額或價額未逾新臺幣五十萬元之判決，法院應依職權宣告假執
    行，民事訴訟法第三百八十九條第一項第五款定有明文，本件原告陳明願供擔保
    ，聲請宣告假執行，就其勝訴部分，本院所命給付之金額僅為二十萬一千二百五
    十元，未逾五十萬元，依上開規定，本院就此部分自應依職權宣告假執行，原告
    聲請願供擔保宣告假執行，此不過促法院職權發動，本院無須就其此部分聲請為
    供擔保准許之裁判。至原告其餘假執行之聲請，因訴之駁回而失所依附，不應准
    許，應予駁回。
七、本件事證已臻明確，兩造其餘攻擊防禦方法及舉證，均與判決結果無影響，毋庸
    一一論述，附此敘明。
八、據上論結，本件原告之訴，為一部有理由，一部無理由，並依民事訴訟法第七十
    九條、第八十五條第二項、三百八十九條第一項第五款，判決如主文。
中　　　華　　　民　　　國　　九十三　　年　　　五　　　月　　　七　　　日
　　　　　　　　　　　　　　　　臺灣臺中地方法院民事第三庭
~B法　　　官　許　石　慶
右為正本係照原本作成
如對本裁定抗告應於送達後十日內向本院提出抗告狀
中　　　華　　　民　　　國　　九十三　　年　　　五　　　月　　　十　　　日
~B法院書記官
